臺灣高等法院刑事裁定　　　　　　　　　　　　　　九十一年度交抗字第一五○號
　　抗　告　人
　　即受處分人　甲○○
右抗告人因違反道路交通管理處罰條例案件，不服臺灣臺北地方法院中華民國九十一
年一月二十五日裁定（九十年度交聲字第八三七號），提起抗告，本院裁定如左：
    主  文
抗告駁回。
    理  由
一、按設於實施機慢車兩段式左轉路口附近顯明之處，並配合劃設機慢車左轉待轉區
    標線之機慢車兩段左轉標誌，係用以告示左轉機器腳踏車或慢車駕駛人應遵照號
    誌指示，在號誌顯示允許直行時先行駛至右前方路口之左轉待轉區等待左轉，俟
    該方向號誌顯示允許直行後，再行續駛，以兩段方式完成左轉，道路交通標誌標
    線號誌設置規則第六十五條定有明文。又道路交通管理處罰條例所稱之汽車，依
    該條例第三條第八款規定包括機器腳踏車。再按汽（機）車駕駛人轉彎時，有不
    依標誌、標線、號誌指示者，處銀元二百元以上六百元以下【即新臺幣（下同）
    六百元以上一千八百元以下】罰鍰，道路交通管理處罰條例第四十八條第二款亦
    定有明文，另汽（機）車駕駛人駕駛汽車違反道路交通管理處罰條例第四十八條
    規定者，除應依該條所規定之罰鍰處罰外，並予記違規點數一點，道路交通管理
    處罰條例第六十三條第一項第一款亦定有明文。
二、本件受處分人甲○○於民國九十年三月八日十七時許，騎乘車號ＨＲＱ－２６７
    號重型機車，行經臺北市○○路設有機慢車兩段左轉標誌之交岔路口，未遵守上
    號誌之指示以二段式完成左轉，逕行直接左轉繼續行駛，適為在該路口執行交通
    勤務之臺北市政府警察局中正第二分局交通分隊（下稱舉發機關）員警當場發現
    攔停，並以受處分人有違反道路交通管理處罰條例第四十八條第二款規定之行為
    ，掣單舉發，因受處分人拒絕簽收員警開立之舉發違反道路交通管理事件通知單
    ，經員警在通知單上載明受處分人拒絕簽收之事由後，依違反道路交通管理事件
    統一裁罰標準及處理細則第十一條第一項第一款規定，視為受處分人已經收受該
    通知單，嗣受處分人未於舉發通知單上所載應到案日期前向原處分機關提出申訴
    ，經原處分機關請舉發機關調查結果，仍認受處分人有前開違規行為，原處分機
    關乃依前揭道路交通管理處罰條例第三條第八款、第四十八條第二款、第六十三
    條第一項第一款規定，從重裁處受處分人罰鍰一千八百元並予記違規點數一點。
三、原裁定以本件受處分人異議略以：(一)受處分人未收任何紅單，原處分機關豈可逕
    自認定；(二)受處分人若有違規，請（舉發機關？原處分機關？）提出證據云云。
    經查：(一)交通警員掣單舉發違反道路交通管理處罰條例所列違規事實，本質上為
    行政處分，係公務員基於職務上權力，依法就特定具體事件所為具有公法上效果
    之單方行政行為，基於公務員為公法上行為具有公信力之原則，該行政處分當可
    被推定為真正，其據以依法處分之事實認定亦為真正無誤，此與民事訴訟法第三
    百五十五條第二項規定：「文書依其程式及意旨得認作公文書者，推定其為真正
    」之情形相同，本此公信原則，乃立法者賦予行政機關制定違反道路交通事件統
    一裁罰標準及處理細則，使勤務警員得當機處分（如該細則第二十三條），予以
    攔查，以達其維護交通秩序、安全之行政目的，反之，若謂公務員一切行政行為
    均需預留證據以證明真實，則國家行政勢必窒礙難行，據此，刑事訴訟法就犯罪
    證據有關之規定凡與屬行政秩序罰之交通違規裁罰本質不合之部分，自不在準用
    之列。因受處分人既未就執勤警員之舉發有何錯誤提出相關證據以供調查，再以
    無「紅單」即不成立案件，或請舉證云云，諸端辯解，尚非有據，本院經查亦無
    任何證據足資證明有捏造事實違法取締之情事，則執勤警員本其維護交通秩序、
    安全職責所為之舉發，自應受到合法、正確之推定。(二)員警如在道路上當場舉發
    行為人有違反道路交通管理處罰條例之行為，而被查獲之行為人為受處分人時，
    員警應在舉發通知單上之駕駛人姓名欄註明其姓名後，交付該行為人簽名或蓋章
    收受之，拒絕簽章者，並記明其事由，視為已收受，違反道路交通管理事件統一
    裁罰標準及處理細則第十一條第一項第一款定有明文。本件受處分人於前述時地
    經舉發機關員警攔停後拒絕收受舉發通知單，有記明受處分人拒絕簽收事由之該
    舉發通知單附卷可稽，是本件受處分人既於員警舉發當場拒絕簽收舉發通知單，
    依違反道路交通管理事件統一裁罰標準及處理細則第十一條第一項第一款規定，
    視為受處分人已收受該舉發通知單。本件事證明確，受處分人之違規行為堪以認
    定。原處分機關依法從重裁處受處分人罰鍰一千八百元並予記違規點數一點，核
    無違誤。是本件受處分人之異議為無理由，因而駁回其之異議。
四、本院經核閱相關卷證，認原裁定並無不當。受處分人抗告意旨略以：本案自始並
    無證據、紅單、通知、照片等證據，依刑事訴訟法規定，無證據則不得推定犯罪
    事實，伊為被舉發人，提出聲明異議，本祈法院依法裁量，法官反要求提出證明
    員警違法或提出證據證明其無違規事證，為此不服原裁定云云。經查，受處分人
    迄未提出任何證據足資證明舉發員警有捏造事實違法取締之情事，且查受處分人
    與警員陳敬忠彼此素無怨隙，陳警員殊無必要杜撰違規之事實，而甘冒觸犯偽證
    罪之風險，設詞誣攀受處分人之理。是本件縱無任何直接物證，足以證明受處分
    人之違規，然按本件交通警員所為之行政處分，應被推定為真正，業如前述，除
    有證據證明舉發有錯誤，或警員供證有不實之情事外，基於公權力行使之尊重，
    其據以依法處分之事實，法院自應認定為正確無誤。否則，若要求其等一切行政
    行為均需預留證據以證其實，國家行政勢必窒礙難行，刑事訴訟法就犯罪證據有
    關之規定，與屬行政秩序罰之交通違規裁罰本質不合之部分，不應在準用之列。
    從而，原裁定之認事，於證據法則尚無違誤，受處分人指摘容有誤會。綜上，本
    件抗告，為無理由，應予駁回。
據上論斷，應依道路交通案件處理辦法第二十六條、刑事訴訟法第四百十二條，裁定
如主文。
中      華      民      國     九十一     年      二    月    二十七    日
                              臺灣高等法院刑事第五庭
                                  審判長法  官  曾  德  水
                                        法  官  蘇  素  娥
                                        法  官  楊  貴  雄
右正本證明與原本無異。
不得再抗告。
                                        書記官  林  淑  貞
中      華      民      國     九十一     年      三    月      四      日
